臺北高等行政法院裁定
                                      110年度全聲字第3號
聲  請  人　考選部
代　表　人　許舒翔（部長）
相  對  人　李大容
上列當事人間聲請撤銷假處分事件，本院裁定如下：
    主  文
聲請駁回。
聲請訴訟費用由聲請人負擔。
    理  由
一、假扣押裁定後，尚未提起給付之訴者，應於裁定送達後10日
    內提起；逾期未起訴者，行政法院應依聲請撤銷假扣押裁定
    ，行政訴訟法第295 條定有明文。因假扣押裁定僅具暫時保
    全公法上金錢請求的效力，並無確定當事人實體上權利義務
    關係的功能，且其聲請不以本案繫屬於行政法院為前提要件
    ，為免債權人獲准為假扣押後，與債務人的法律關係久懸不
    決，故明定債權人應於裁定送達後10日內起訴，倘債權人未
    於期限內起訴，債務人即得聲請行政法院撤銷假扣押裁定。
    此規定依同法第302 條規定，除法律別有規定外，於假處分
    準用之。然因假處分是針對公法上金錢債權給付以外的行政
    訴訟，所為的暫時權利保護，與假扣押僅在保全公法上金錢
    請求有別，因此，若假處分的本案屬課予義務訴訟類型，於
    起訴前，尚應踐行訴願或相當於訴願的前置程序，自無從要
    求一律於假處分裁定後10日內向行政法院合法起訴（最高行
    政法院106年度裁字第171號裁定參照）。又民事訴訟法第53
    0條第1項規定：「假扣押之原因消滅、債權人受本案敗訴判
    決確定或其他命假扣押之情事變更者，債務人得聲請撤銷假
    扣押裁定。」此於行政訴訟的假處分亦有準用，行政訴訟法
    第302條及第297條有準用的明文規定。故假處分的原因消滅
    ，即公法上權利已無不能實現或甚難實現，或公法上法律關
    係已無發生重大損害或急迫危險者，假處分的相對人得聲請
    撤銷假處分裁定。
二、聲請意旨：
  ㈠持外國學歷報考醫師考試，經第一階段考試及格後，應於榜
    示之日起1 個月內申請並接受臨床實作訓練選配分發，在教
    學醫院等級以上的醫療機構實習，其臨床實作的科別及週數
    或時數與國內醫學生相同，為期約1 年，最後須通過臨床實
    作訓練考評，包括由中央主管機關認可教學醫院所辦理的臨
    床技能測驗，始取得醫師考試第二階段考試應考資格，經第
    二階段考試及格即取得醫師證書。換言之，持外國學歷報考
    醫師考試者，經第一階段考試及格後，即可接受臨床實作訓
    練，負有照顧病人的使命。依定暫時狀態假處分裁定，使相
    對人於本案訴訟確定前即接觸病人，直接影響民眾生命、身
    體、健康安全，萬一涉及醫療糾紛，應如何歸責，將生爭議
    。參酌最高行政法院100年度裁字第787號裁定所述應衡酌「
    如果事後證明保護發生錯誤時，社會為此已付出之代價有多
    高」的意旨，本件公私益權衡應以公共利益為重。
  ㈡聲請人已遵照本院民國110年8月11日110年度全字第27 號裁
    定，暫時准予相對人參加110 年第二次專門職業及技術人員
    高等考試醫師考試分階段考試第一階段考試（下稱系爭考試
    ），相對人已全程到考。惟相對人於收受本院110 年度全字
    第27號裁定後，迄至110年8月30日止尚未提起行政爭訟，故
    依行政訴訟法第302條準用第295條規定，以及行政訴訟法第
    302條準用第297條，再準用民事訴訟法第530 條規定，聲請
    撤銷該假處分裁定。
三、本院的判斷：
　㈠相對人報考系爭考試，聲請人以110年8月2日選專四字第110
    3301174 號應考試資格審查決定書，否准聲請人報考系爭考
    試（下稱原處分）。聲請人不服，向本院聲請定暫時狀態假
    處分。本院於110年8月11日以110年度全字第27 號裁定：聲
    請人應暫時准予相對人參加系爭考試。該裁定已於110年8月
    13日送達相對人，有該裁定及送達證書可以證明。相對人不
    服原處分，其本案訴訟應為課予義務訴訟，即訴請聲請人作
    成准予報考系爭考試的行政處分（惟相對人考試結果如未達
    標準，提起課予義務訴訟即無實益，僅於該項考試繼續存在
    ，往後仍有舉行的可能性，為下次應考的利益，相對人得提
    起確認原處分違法的訴訟，訴訟類型始為正確），依上述法
    律說明，尚應踐行訴願程序，自無從要求一律於假處分裁定
    後10日內向行政法院合法起訴。聲請人依行政訴訟法第 302
    條準用第295條規定，聲請撤銷假處分裁定，尚不可採。
  ㈡相對人前於110年8月9 日向本院聲請定暫時狀態假處分，請
    求聲請人應暫時准予相對人參加系爭考試。本院以110 年度
    全字第27號裁定：聲請人應暫時准予相對人參加系爭考試。
    該假處分裁定是相對人參加系爭考試的暫時性法律基礎，於
    本案訴訟裁判確定前，尚難認假處分的原因已經消滅。聲請
    人依行政訴訟法第302條準用第297條，再準用民事訴訟法第
    530條規定，聲請撤銷本院110年度全字第27號裁定，仍屬無
    據。又相對人參加系爭考試及格與否，以其本案訴訟勝訴（
    即相對人取得准予報考系爭考試的行政處分）為條件，於條
    件成就前，相對人不因考試成績符合標準即當然取得申請臨
    床實作訓練選配分發的權利，併予說明。
四、結論：聲請人聲請撤銷假處分裁定，為無理由，應予駁回。
中　　華　　民　　國　　110　 年　　9　　 月　　17　　日
    　　　　　　　　　  臺北高等行政法院第四庭
                          　　審判長法  官　高愈杰
                             　　　 法  官　李君豪
                            　 　　 法  官　楊坤樵
上為正本係照原本作成。
如不服本裁定，應於送達後10日內向本院提出抗告狀（須按他造
人數附繕本）。
中　　華　　民　　國　　110　 年　　9　　 月　　17　　日
                                    書記官  高郁婷